臺灣板橋地方法院刑事判決　　　　　　　100年度訴字第569號
公　訴　人　臺灣板橋地方法院檢察署檢察官
被　　　告　謝明瑋
上列被告因違反毒品危害防制條例案件，經檢察官提起公訴（10
0 年度毒偵字第342 號），本院判決如下：
    主  文
謝明瑋施用第一級毒品，處有期徒刑壹年貳月。
    事  實
一、謝明瑋前於民國90年間因施用毒品案件，經依本院90年度毒
    聲字第1897號裁定送勒戒處所觀察、勒戒後，認有繼續施用
    毒品之傾向，本院乃裁定令入戒治處所施以強制戒治，嗣於
    91年9 月24日戒治期滿，並由臺灣板橋地方法院檢察署檢察
    官以92年度戒毒偵字第177 號為不起訴處分確定。復於95年
    間因竊盜案件，經臺灣桃園地方法院以95年度桃簡字第197
    號判處有期徒刑6 月確定；又於同年間因竊盜案件，經本院
    以95年度簡上字第535 號判處有期徒刑1 年確定；再於同年
    間因竊盜案件，經本院以95年度簡字第4893號判處有期徒刑
    4 月確定；另於上開強制戒治執行完畢後5 年內即95年間因
    施用毒品案件，經本院95年度訴字第2446號判處有期徒刑8
    月確定；復於96年間因施用毒品案件，經本院以96年度訴字
    第416 號判處有期徒刑8 月確定；又於同年間因施用毒品案
    件，經本院以96年度訴字第591 號判處有期徒刑10月確定；
    嗣經本院以96年度聲減字第6214號裁定均予以減刑，並應合
    併執行有期徒刑11月確定；再於96年間因竊盜案件，經本院
    以96年度易字第1758號判處有期徒刑2 年確定；乃入監接續
    執行前揭諸刑，於98年8 月14日縮短刑期假釋出監，惟其假
    釋嗣遭撤銷，復入監執行殘刑迄今（於本案不構成累犯）。
二、詎謝明瑋猶不思戒絕毒癮，另基於施用第一級毒品海洛因之
    犯意，於99年11月15日下午4 時20分許為警採集其尿液前回
    溯26小時內之某時許（扣除其為警查獲以致人身自由受公權
    力合法拘束而無法施用毒品之時間），在不詳地點，施用第
    一級毒品海洛因1 次。嗣於99年11月15日某時許，在臺北縣
    板橋巿（現改制為新北巿板橋區○○○路○ 段146 號前，因
    另案遭通緝而為警逮獲，並經警對其採集尿液送驗結果，發
    現呈鴉片類嗎啡陽性反應，而得悉上情。
三、案經臺北縣政府警察局（現改制為新北巿政府警察局）板橋
    分局移請臺灣板橋地方法院檢察署檢察官偵查起訴。
    理  由
一、按被告以外之人於審判外之言詞或書面陳述，除法律有規定
    者外，不得作為證據；被告以外之人於審判外之陳述，雖不
    符刑事訴訟法第159 條之1 至第159 條之4 之規定，而經當
    事人於審判程序同意作為證據，法院審酌該言詞陳述或書面
    陳述作成時之情況，認為適當者，亦得為證據，刑事訴訟法
    第159 條第1 項、第159 條之5 第1 項分別定有明文。查本
    案以下所引各項證據，均經檢察官及被告謝明瑋於審判程序
    中同意作為證據（見本院100 年5 月4 日準備程序筆錄第2
    頁、100 年6 月21日審判筆錄第2 頁），則本院審酌該等證
    據核無違法取證或證明力顯然過低之情事，依各該陳述作成
    時之狀況，並無不適當之情形，自均得為證據，合先敘明。
二、訊據被告矢口否認有何施用第一級毒品犯行，辯稱：伊沒有
    施用海洛因，伊因咳嗽、感冒，於11月13日、14日、15日均
    有服用伊在板橋巿滿平街84巷內西藥房購買之天晟甘草咳嗽
    藥水，每天服用2 、3 次云云。經查：
  (一)被告於99年11月15日下午4 時20分許為警採集其尿液檢體後
    ，送請臺灣檢驗科技股份有限公司以GC/MS 氣相層析質譜儀
    確認檢驗結果，發現呈鴉片類嗎啡陽性反應等事實，為被告
    所不否認（見本院100 年5 月4 日準備程序筆錄第3 頁），
    並有該公司出具之濫用藥物檢驗報告、臺北縣政府警察局板
    橋分局偵辦毒品危害防制條例案被移送人姓名及代碼對照表
    各1 件附卷可稽（見臺灣板橋地方法院檢察署100 年度毒偵
    字第342 號偵查卷第6 、7 頁）。復按海洛因經人體代謝後
    ，在尿液中會產生單乙醯嗎啡、游離態嗎啡及大量結合態嗎
    啡，不會代謝產生可待因，但非法濫用之海洛因毒品，在製
    成過程中常含有少量雜質乙醯可待因，乙醯可待因經人體代
    謝後，在尿液中會產生可待因，因此，非法施用海洛因毒品
    者，在尿液中可檢出較大量之嗎啡成分及較少量可待因成分
    ；又海洛因經注射或吸入人體後，約百分之80於24小時內自
    尿中排出，一般而言，尿液中能否驗出嗎啡陽性反應與其投
    與量、投與途徑、採尿時間、個人體質及檢測方法之靈敏度
    有關，國外曾有文獻報導注射六毫克之海洛因鹽酸鹽，其代
    謝物嗎啡之平均可檢出時限約為26小時，此據法務部法醫研
    究所93年10月13日法醫毒字第0930003574號函及行政院衛生
    署藥物食品檢驗局81年9 月8 日藥檢壹字第8114885 號函說
    明綦詳，亦為本院於職務所已知之事實。質之被告親自排放
    採集之尿液檢體，經臺灣檢驗科技股份有限公司上開檢驗結
    果，發現呈鴉片類陽性反應，其中嗎啡濃度為1,436ng/ml，
    可待因部分為陰性反應，此據前揭濫用藥物檢驗報告之記載
    甚明；再參酌臺灣檢驗科技股份有限公司所採用之GC/MS 氣
    相層析質譜儀檢驗方式，乃先以「氣相層析儀」將物質氣化
    後，再經分析管分離，由於各種物質之沸點及對管柱之吸附
    力不同，在經過檢測器（Detector）測定後，表現出不同之
    滯留時間（Retension time），以滯留時間來判斷係何種物
    質，再利用「質譜儀」為檢測器，將物質撞擊成碎片，記錄
    其質譜圖，因每個化合物之鍵結能力不同，故不同之物質會
    有其特定之質譜圖，因此在物質之判斷上有如指紋之鑑定，
    理論上，扣除人為之因素，其精確度已接近百分之百。是被
    告於前述時間為警排放採集之尿液檢體，既經上開公司以前
    述精確方法加以檢驗後，發現呈鴉片類陽性反應並檢出嗎啡
    成分，自無屬偽陽性反應或有誤差之可能，足徵其於99年11
    月15日下午4 時20分許為警採尿前回溯26小時內之某時許，
    確曾有施用第一級毒品海洛因1 次無訛。
  (二)至被告雖否認有施用第一級毒品之犯行，並以前詞置辯。惟
    經本院函請新北巿政府警察局板橋分局派員實地查訪結果，
    發現被告所指之新北巿板橋區○○街84巷內，並無開設西藥
    房，此有該分局100 年5 月23日新北警板刑字第1000020308
    號函1 件及所附之現場勘察照片18張在卷可佐（附於本院卷
    ），是被告辯稱其於前述時間為警採尿之前數日，均曾服用
    其在上開巷內西藥房所購買之天晟甘草咳嗽藥水一節，顯屬
    子虛，不足採信。從而，被告前揭採集尿液檢體送驗呈鴉片
    類嗎啡陽性反應之結果，確係其施用第一級毒品海洛因所致
    ，堪可認定。
  (三)按施用第一級毒品為犯罪行為，毒品危害防制條例第10條定
    有處罰明文。故施用第一級毒品者，依前揭規定本應科以刑
    罰。惟基於刑事政策，對合於一定條件之施用者，則依同條
    例第20條、第23條之規定，施以觀察、勒戒及強制戒治之保
    安處分。又毒品危害防制條例於92年7 月9 日修正公布，自
    93年1 月9 日施行，其中第20條、第23條將施用毒品之刑事
    處遇程序，區分為「初犯」及「5 年內再犯」、「5 年後再
    犯」。依其立法理由之說明：「初犯」，經觀察、勒戒或強
    制戒治後，應為不起訴處分或不付審理之裁定；經觀察、勒
    戒或強制戒治執行完畢釋放後，「5 年內再犯」者，因其再
    犯率甚高，原實施之觀察、勒戒及強制戒治既已無法收其實
    效，爰依法追訴或裁定交付審理。至於經觀察、勒戒或強制
    戒治執行完畢釋放後，「5 年後再犯」者，前所實施之觀察
    、勒戒或強制戒治已足以遮斷其施用毒品之毒癮，為期自新
    及協助其斷除毒癮，仍適用「初犯」規定，先經觀察、勒戒
    或強制戒治之程序。從而，依修正後之規定，僅限於「初犯
    」及「5 年後再犯」二種情形，始應先經觀察、勒戒或強制
    戒治程序。倘被告於5 年內已再犯，經依法追訴處罰，縱其
    第三次（或第三次以上）再度施用毒品之時間，在初犯經觀
    察、勒戒或強制戒治執行完畢釋放5 年以後，已不合於「5
    年後再犯」之規定，且因已於「5 年內再犯」，顯見其再犯
    率甚高，原實施觀察、勒戒或強制戒治，已無法收其實效，
    即應依該條例第10條處罰（最高法院97年度第5 次刑庭會議
    決議意旨參照）。查被告前於90年間因施用毒品案件，經依
    本院90年度毒聲字第1897號裁定送勒戒處所觀察、勒戒後，
    認有繼續施用毒品之傾向，本院乃裁定令入戒治處所施以強
    制戒治，嗣於91年9 月24日戒治期滿，並由臺灣板橋地方法
    院檢察署檢察官以92年度戒毒偵字第177 號為不起訴處分確
    定；復於上開強制戒治執行完畢後5 年內即95年間因施用毒
    品案件，經本院95年度訴字第2446號判處有期徒刑8 月確定
    ；又於96年間因施用毒品案件，經本院以96年度訴字第416
    號判處有期徒刑8 月確定；再於同年間因施用毒品案件，經
    本院以96年度訴字第591 號判處有期徒刑10月確定等情，有
    臺灣高等法院被告前案紀錄表1 件在卷可查，則其本案施用
    毒品之時間距離其初犯施用毒品罪而接受強制戒治執行完畢
    之日即91年9 月24日，雖已逾5 年，惟其既曾於該次強制戒
    治執行完畢釋放後5 年內多次再犯施用毒品犯行，且均經法
    院判刑確定，是其再犯本案施用第一級毒品罪，依上開說明
    ，自非屬毒品危害防制條例第20條第3 項所定「5 年後再犯
    」之情形，仍應依法追訴處罰。
  (四)綜上所述，本案事證明確，被告施用第一級毒品犯行堪以認
    定，應予依法論罪科刑。
三、核被告所為，係犯毒品危害防制條例第10條第1 項之施用第
    一級毒品罪。被告施用第一級毒品前，非法持有第一級毒品
    之低度行為，應為其施用該毒品之高度行為所吸收，不另論
    罪。又被告固於95年間因竊盜案件，經臺灣桃園地方法院以
    95年度桃簡字第197 號判處有期徒刑6 月確定；又於同年間
    因竊盜案件，經本院以95年度簡上字第535 號判處有期徒刑
    1 年確定；再於同年間因竊盜案件，經本院以95年度簡字第
    4893號判處有期徒刑4 月確定；另於同年間因施用毒品案件
    ，經本院95年度訴字第2446號判處有期徒刑8 月確定；復於
    96年間因施用毒品案件，經本院以96年度訴字第416 號判處
    有期徒刑8 月確定；又於同年間因施用毒品案件，經本院以
    96年度訴字第591 號判處有期徒刑10月確定；嗣經本院以96
    年度聲減字第6214號裁定均予以減刑，並應合併執行有期徒
    刑11月確定；再於96年間因竊盜案件，經本院以96年度易字
    第1758號判處有期徒刑2 年確定；乃入監接續執行前揭諸刑
    ，於98年8 月14日縮短刑期假釋出監，惟其假釋嗣遭撤銷，
    復入監執行殘刑迄今，此有臺灣高等法院被告前案紀錄表1
    件在卷足憑（附於本院卷），是其雖曾受有期徒刑之宣告，
    惟尚未執行完畢，即再犯本案，自不構成累犯；公訴意旨指
    被告係於有期徒刑執行完畢後5 年內再犯本案，應依刑法第
    47條第1 項關於累犯之規定加重其刑等語，容有誤會，併予
    敘明。爰審酌被告前因施用毒品，獲得不起訴處分之寬典，
    並經法院判處徒刑確定，仍無法戒絕毒癮，再次漠視法令禁
    制而犯本罪，惟其施用毒品所生危害，本以自戕身心健康為
    主，對於他人生命、身體、財產等法益，尚無明顯而重大之
    實害，然其於犯罪後卻猶飾詞否認犯行，難認其有戒絕毒癮
    之心等一切情狀，量處如主文所示之刑，以示懲敬。
據上論斷，應依刑事訴訟法第299 條第1 項前段，毒品危害防制
條例第10條第1 項，判決如主文。
本案經檢察官吳孟竹到庭執行職務。
中    華    民    國   100    年    7     月    13    日
                  刑事第六庭審判長法  官  戴嘉清
                                  法  官  林晏鵬
                                  法  官  王瑜玲
以上正本證明與原本無異
如不服本判決應於送達後10日內向本院提出上訴狀
                                  書記官  林君縈
中    華    民    國   100    年    7     月    13    日
附錄本案論罪科刑法條全文：
毒品危害防制條例第10條
施用第一級毒品者，處6 月以上5 年以下有期徒刑。
施用第二級毒品者，處3 年以下有期徒刑。